【裁判字號】    89,上易,2317
【裁判日期】    890731
【裁判案由】    竊盜
【裁判全文】
臺灣高等法院刑事判決                          八十九年度上易字第二三一七號
    上  訴  人
    即  被  告  丙○○
右上訴人因竊盜案件，不服臺灣基隆地方法院八十八年度易字第四０四號，中華民國
八十九年四月十七日第一審判決（起訴案號：臺灣基隆地方法院檢察署八十八年度偵
字第四七一七號、併辦案號：同署八十八年度偵字第五三五三號）提起上訴，本院判
決如左：
    主      文
原判決撤銷。
丙○○連續竊盜，累犯，處罰金伍仟元，如易服勞役，以佰元折算壹日，並於刑之
執行完畢或赦免後，令入相當處所，施以監護貳年。
    事      實
一、丙○○長期患有慢性精神分裂症，病史已十餘年，係精神耗弱之人，曾於民國（
    下同）八十七年間，因竊盜案件，經臺灣基隆地方法院判處罰金三千六百元，於
    八十七年九月二十日執行完畢；又於八十七年十一月二十七日，因竊盜案件，經
    同院判處有期徒刑五月，於八十七年十二月二十九日判決確定，八十八年四月四
    日執行完畢。猶不知悔悟，又意圖為自己不法之所有，並基於概括犯意，於八十
    八年七月上旬某日凌晨三時許（公訴人移送併辦意旨誤認為八十八年六月中旬，
    逕予更正），在基隆市○○區○○路十三號前甲○○所經營之販售香腸攤位上，
    徒手竊取甲○○所有放置於該攤位上之便當盒一個，內有現金約新台幣（下同）
    二千餘元，得手後留供己用；又於八十八年七月十六日，因無故於臺北縣雙溪鄉
    ○路上指揮交通，經臺北縣警察局瑞芳分局雙溪分駐所員警將之帶回臺北縣雙溪
    鄉○○路六十四號雙溪分駐所內處理，丙○○見該分駐所警員乙○○將其所有之
    編號四五四三八五\八、NOKIA牌行動電話一支（價值約八千元）放置於辦公桌上
    ，竟於同日下午二時許，趁值班員警不注意之際，徒手竊取該支行動電話，得手
    後並將之藏放於右褲袋內，迄八十八年七月十六日下午三時二十分，丙○○經員
    警移送至基隆市警察局第四分局安定派出所內接受調查途中，為警發現該支行動
    電話而查悉上情。
二、案經基隆市警察局第四分局報請臺灣基隆地方法院檢察署檢察官偵查起訴及移送
    併辦。
    理      由
一、上訴人即被告丙○○經合法傳喚無正當之理由不到庭。惟查：右揭事實，業據被
    告丙○○於警訊及偵查中坦承不諱，核與被害人甲○○、乙○○之指述失竊情節
    相符，並經當場目擊被告竊取甲○○財物之證人郭文龍到庭結證明確，復有被害
    人乙○○於警局領回遭竊之行動電話時所出具之贓物認領保管收據一份在卷足資
    佐證，被告雖於原審審理時翻供否認上開連續竊盜犯行，並辯稱伊並未於八十八
    年七月間竊取甲○○裝零錢之便當盒，又因為派出所警員不讓伊吃飯，伊欲捉弄
    警員，才拿取桌上之行動電話，並無竊盜犯意云云，矧其辯解，無非係圖卸刑責
    之詞，不足採信，本件事證明確，被告犯行洵堪認定。
二、核被告所為，係犯刑法第三百二十條第一項之竊盜罪。被告先後二次竊盜犯行，
    其時間緊接，所犯罪名及構成要件均相同，顯係基於概括犯意為之，為連續犯，
    應依刑法第五十六條之規定，論以一罪，並依法加重其刑。被告於八十八年七月
    上旬某日竊取甲○○裝有二千餘元現金之便當盒犯行，雖未經起訴，然該部分犯
    行與已起訴部分，有連續犯之裁判上一罪關係，本院自得併予審究，附此敘明。
    又被告曾於八十七年十一月二十七日，因竊盜案件，經臺灣基隆地方法院判處有
    期徒刑五月，於八十七年十二月二十九日判決確定，八十八年四月四日執行完畢
    ，有臺灣高等法院檢察署刑案紀錄簡覆表在卷可稽，其於前案有期徒刑執行完畢
    後五年內再犯本件有期徒刑以上之罪，為累犯，應依刑法第四十七條之規定，加
    重其刑。復查，被告經財團法人長庚紀念醫院基隆分院（下稱長庚醫院基隆分院
    ）鑑定其行為時之精神狀況結果，認被告為慢性精神分裂病病患，自十餘年前發
    病以來，職業、社交及認知功能皆逐漸退化，目前過著四處遊蕩的鬆散生活，有
    明顯妄想症狀，現實感扭曲，被告犯案時雖非受精神病症狀直接操控，但確實處
    於現實感不佳，一般常識及判斷力缺損之狀態，故判斷被告犯案時之精神狀態已
    達精神耗弱之程度，有長庚醫院基隆分院八十九年三月八日（八九）長庚院基字
    第四一六號函暨精神鑑定報告書一份在卷可稽，足證被告於案發當時之精神狀態
    已達精神耗弱之程度，為精神耗弱人，應依刑法第十九條第二項之規定，減輕其
    刑。被告同時有刑之加重及減輕事由，應依刑法第七十一條第一項之規定，先加
    後減之。
三、原審予被告論罪科刑，固非無見，惟查被告長期患有精神分裂症，病史已十餘年
    ，係精神耗弱之人，有上開長庚醫院基隆分院鑑定可證，其雖有竊盜前科，本案
    又係連續竊盜，但實係精神耗弱所致，自非一般正常之人可比，此種被告應以治
    療或監護改其心智，使之明辨是非，自不宜處以徒刑，徒增病情惡化，原判決量
    處有期徒刑四月，稍嫌未洽，被告上訴意旨雖未全指摘及此，惟原判決既有上開
    可議之處，自應由本院予以撤銷改判。爰審酌被告之素行、犯罪動機、目的、手
    段及犯罪所得與電話手機已返還被害人等一切情狀，量處罰金五千元，並諭知易
    服勞役之折算標準。又按被告長期患有精神分裂症，目前過著四處遊蕩之鬆散生
    活，情緒變化大，想法僵化固執，常識及判斷力明顯缺損，有明顯妄想症狀，有
    前開醫院鑑定可稽，若未施以適當之精神治療及監護，其病況將有惡化之可能，
    為避免被告之病情惡化，重複出現危及社會秩序之不法行為，本院認應依刑法第
    八十七條第二項之規定，令被告於刑之執行完畢或赦免後入相當處所，施以監護
    二年。
四、公訴人移送併辦意旨另以：被告前於八十七年十二月底，在基隆市○○路十三號
    前，竊取甲○○所有之現金二萬五千元及行動電話一支，與起訴之竊盜犯行有連
    續犯之裁判上一罪關係，應予併案審理云云。惟查，被害人甲○○於原審審理時
    明確指稱：其時間記得不是很清楚，但確定被告是在八十七年八、九月間竊取其
    所有之現金二萬五千元及行動電話一支等語（詳見原審法院八十九年一月十二日
    訊問筆錄），是公訴人認被告係於八十七年十二月底竊取甲○○所有之現金二萬
    五千元及行動電話一支，容有誤會。次查，被告曾於八十七年十一月二十七日，
    因竊盜案件，經臺灣基隆地方法院以八十七年度易字第六五四號判處有期徒刑五
    月，並於八十七年十二月二十九日判決確定在案，有被告全國前案紀錄表及該案
    判決書在卷可稽，是被告於八十七年八、九月間竊取甲○○所有之現金二萬五千
    元及行動電話一支犯行，已為前案判決既判力效力所及，本院不得再行審究。併
    此明。
五、被告經合法傳喚無正當之理由不到庭，爰不待其陳述逕行判決。
據上論斷，應依刑事訴訟法第三百六十九條第一項前段、第三百六十四條、第二百九
十九條第一項前段、第三百七十一條、刑法第五十六條、第三百二十條第一項、第四
十七條、第四十二條第二項、第十九條第二項、第八十七條第二項、罰金罰鍰提高標
準條例第一條前段、第二條判決如主文。
本案經檢察官劉靜婉到庭執行職務。
中      華      民      國    八十九    年      七      月    三十一   日
                     臺灣高等法院刑事第十五庭
                                  審判長法  官  房  阿  生
                                        法  官  鄧  振  球
                                        法  官  胡  泉  田
右正本證明與原本無異。
不得上訴。
                                        書記官  李  麗  花
中      華      民      國    八十九    年      八      月      二      日
附錄：本案論罪科刑法條全文
刑法第三百二十條第一項：
意圖為自己或第三人不法之所有，而竊取他人之動產者，為竊盜罪，處五年以下有期
徒刑、拘役或五百元以下罰金。


司法院資訊處製作；財團法人民間司法改革基金會備份。
